臺灣高等法院高雄分院刑事判決　　　　 96年度上訴字第136號
上　訴　人　甲○○
即　被　告
選任辯護人　劉新安　律師
　　　　　　洪錫鵬　律師
上列上訴人因違反毒品危害防制條例案件，不服臺灣高雄地方法
院94年度訴字第2941號中華民國95年12月7日第一審判決（起訴
案號：臺灣高雄地方法院檢察署94年度偵字第13892 號），提起
上訴，本院判決如下：
    主  文
原判決撤銷。
甲○○無罪。
    理  由
壹、程序部分：
一、人證方面：
  (一)證人徐盟峰於警詢中之證詞：
    按被告以外之人於檢察事務官、司法警察官或司法警察調查
    中所為之陳述，與審判中不符時，其先前之陳述具有較可信
    之特別情況，且為證明犯罪事實存否所必要者，得為證據，
    刑事訴訟法第159 條之2 定有明文。本件證人徐盟峰於警詢
    中之陳述，乃係被告以外之人於審判外之言詞陳述，屬傳聞
    證據，然依其陳述整體、實質內容而言，核與其於原審審理
    時之陳述大致相符，是前開警詢中之陳述即不符合刑事訴訟
    法第159 條之2 有關傳聞例外之規定，不得作為認定本案犯
    罪事實有無之證據，而無證據能力，故應以其於審判中之證
    述作為證據。
  (二)證人徐盟峰、翁于婷偵查中之證詞：
  按被告以外之人於偵查中向檢察官所為陳述，除顯有不可信
    之情況者外，得為證據，同法第159條之1第2項定有明文。
    證人徐盟峰於94年2月3日、4月27日，及翁于婷於94年5月25
    日偵查庭中所為之證詞，係在檢察官前所為之陳述，且經具
    結而以證人身分為證言，而檢察官乃代表國家偵查犯罪、實
    施公訴，依法有訊問被告、證人及鑑定人之權，證人、鑑定
    人且需依法具結，而實務上運作時，檢察官偵查中向被告以
    外之人所取得之陳述，原則上均能遵守法律規定，不致違法
    取供，可信度極高，本院審酌上述證人於檢察官偵查中所為
    之陳述，並無顯不可信之情形，依刑事訴訟法第159 條之1
    第2項規定，有證據能力。
  次按共同被告對其他共同被告之案件而言，為被告以外之第
    三人，本質上屬於證人（司法院大法官釋字第582號解釋參
    照），自應適用刑事訴訟法第159條第1項、第159條之1第2
    項、第159條之2之規定。惟被告以外之人於審判外之陳述，
    雖不符同法第159條之1至之4規定，而經當事人於審判程序
    同意作為證據，法院審酌該言詞陳述或書面陳述作成時之情
    況，認為適當者，亦得為證據。又當事人、代理人或辯護人
    於法院調查證據時，知有第159條第1項不得為證據之情形，
    而未於言詞辯論終結前聲明異議者，視為有前項之同意，此
    亦據同法159條之5規定甚明。查證人徐盟峰於93年7月21 日
    、8月11日於偵查庭以被告身分所為之陳述，並未具結，且
    未經被告之詰問，惟被告及辯護人於本院準備程序及審判程
    序均未對於上開證人於上開偵查庭中所為之陳述爭執證據能
    力並同意引為證據，本院審酌上開言詞及書面陳述作成時之
    證據取得過程並無瑕疵，且與待證事實具有關連性等情況，
    認為適當，應認依刑事訴訟法第159條之5第1項之規定，得
    為證據，而有證據能力。
二、書證方面：
  (一)通訊保障及監察法業於88年7 月14日制定公布，同年月16日
    生效，司法警察機關因偵辦刑事案件，為蒐集或調查證據，
    而有實施通訊監察之必要者，於偵查中應由檢察官依職權或
    聲請核發通訊監察書，載明應記載事項，始得為之，其有急
    迫之情形經檢察官口頭通知先予執行通訊監察者，亦應於24
    小時內補發通訊監察書，同法第5 條、第6 條、第11條分別
    定有明文。本件經行政院海岸巡防署南部地區巡防局聲請核
    發通訊監察書，並經臺灣板橋地方法院檢察署檢察官核發93
    年板檢博玄聲監續字第000302、000406、000422、000546號
    通訊監察書，及台灣高雄地方法院檢察署檢察官核發94年雄
    檢楠雲聲監續字第000077號通訊監察書，有上開通訊監察書
    等件附卷可稽，則上開通訊監察書既係透過法定程序所為，
    其所監聽之錄音帶及譯文，依法有證據能力，是其監聽錄音
    帶及譯文均得作為證據。
  (二)卷附和信電信股份有限公司0000000000、0000000000、0000
    000000號，及遠傳電信股份有限公司0000000000號行動電話
    通聯紀錄，係利用機械性列印之紀錄，非為供述證據，不屬
    傳聞證據，至上開各門號之申請人基本資料，雖均屬被告以
    外之人於審判外之言詞或書面陳述，惟上開書面陳述均經被
    告及辯護人於審理中同意作為證據，本院審酌該等資料係電
    信公司根據申請人所提供之資料而為其業務上所應製作之文
    書，並無非法取得之不適當情形，依刑事訴訟法第159條之5
    第1項規定，自得作為證據。
  (三)內政部警政署刑事警察局93年9 月20日刑鑑字第0930157520
    號鑑驗通知書及行政院海岸巡防署南部地區巡防局扣押筆錄
    、扣押目錄表各1份等證據，被告及辯護人於審理中，明確
    表示對其證據能力均無意見，並同意引為證據，本院審酌上
    開證據作成時之狀況認為適當，依刑事訴訟法第159條之5第
    1項之規定，認為有證據能力。
  (四)卷附台灣高雄看守所被告接見登記表及錄音帶，被告及辯護
    人於審理中，明確表示對其證據能力均無意見，並同意引為
    證據，本院審酌上開證據作成時之狀況認為適當，依刑事訴
    訟法第159條之5第1項之規定，認為有證據能力。而被告及
    辯護人雖爭執該錄音譯文之證據能力，惟並未爭執該錄音譯
    文內容是否有偽，且上開錄音帶係看守所人員對證人徐盟峰
    於在所期間接見來訪人員之談話所為之物理性紀錄，而該錄
    音帶既具證據能力，則據該錄音帶所製作之錄音譯文自同有
    證據能力，況該錄音譯文亦於原審審理中經提示予錄音對象
    即證人徐盟峰、翁于婷確認其內容之真正，並經被告及辯護
    人進行詰問，已踐行證據調查之法定程序，是該錄音譯文自
    得為本案審判之證據。
  (五)卷附現場查獲相片10張，而照片係傳達照相當時現場情況，
    透過照片傳達的情形與真實情形，在內容上的一致性，透過
    機械的正確性來加以保障，換言之，照片並不存在人對現實
    情形的知覺、記憶所經常發生的表現錯誤，是認照片之性質
    係非供述證據，並無傳聞法則之適用，自有證據能力。
貳、實體部分：
一、公訴意旨略以：被告甲○○明知MDMA係屬毒品危害防制條例
    第2條第2項所稱之第二級毒品，非經許可不得運輸，竟與徐
    盟峰（另案判決確定）共同基於運輸第二級毒品MDMA之犯意
    聯絡，約定由徐盟峰先將第二級毒品MDMA共計5,550顆（分
    裝於12只夾鏈袋內，藏置於1只手提紙盒內），運送至高雄
    交付予被告甲○○，謀議既定，徐盟峰即於民國93年7月19
    日凌晨零時55分許，在台北市○○路之「空軍一號遊覽公司
    」承德站，將前開裝有第二級毒品MDMA5,550顆之手提紙盒
    交由不知情之空軍一號遊覽公司人員，表示欲托運該手提紙
    盒到高雄市○○○路242號之「空軍一號遊覽公司」高雄站
    ，同日下午9點許，徐盟峰夥同不知情之李毓興兩人，再由
    台北松山機場搭乘立榮航空公司之班機至高雄市，嗣於同日
    晚上11時30分許，徐盟峰與李毓興抵達高雄小港機場，搭乘
    不知情之蔡佩珊駕駛車牌號碼3S-6545號自用小客車，附載
    不知情之黃妍菁，前往「空軍一號遊覽公司」高雄站，由徐
    盟峰單獨下車提領前開裝有第二級毒品MDMA之手提紙盒，為
    埋伏之員警當場查獲，並扣得內裝有第二級毒品MDMA5,550
    顆（分裝於12只夾鏈袋內，驗前含外包裝袋重1567.87公克
    ，驗後合計淨重1541.95 公克）之手提紙盒1 只，循線查獲
    上情，因認被告甲○○涉犯毒品危害防制條例第4 條第2 項
    之運輸第二級毒品罪嫌云云。
二、本件公訴人認被告甲○○涉有上開運輸第二級毒品MDMA之犯
    行，係以共同被告徐盟峰之供述及證人翁于婷之證述，並有
    和信電信股份有限公司0000000000、0000000000、00000000
    00號，及遠傳電信股份有限公司0000000000號行動電話通聯
    紀錄暨臺灣板橋地方法院檢察署檢察官核發93年板檢博玄聲
    監續字第000302、000406、000422、000546號通訊監察書，
    及台灣高雄地方法院檢察署通訊監察書、監聽譯文，復有第
    二級毒品MDMA共計5,550顆扣案，為其主要論據；經訊據上
    訴人即被告甲○○矢口否認有何共同運輸毒品之犯行，辯稱
    ：我是高雄人，無須前往台北再將本案毒品托運至高雄之必
    要，至我委託證人翁于婷前往探視徐盟峰，係因我在看守所
    執行勒戒會客時遇見徐盟峰，他向我表示在所內過的不好，
    要求我出去時照顧一下，然因我聽說於執行觀察、勒戒後半
    年內無法探監，乃委請翁于婷前往探視，因我的綽號為「阿
    成」，而報載證人徐盟峰供稱係「阿成」販售毒品者，我才
    會叫他不要亂講，徐盟峰所指之「阿成」並不是我等語。
三、按犯罪事實應依證據認定之，無證據不得推定其犯罪事實；
    又不能證明被告犯罪或其行為不罰者，應諭知無罪之判決；
    刑事訴訟法第154條、第301條第1項分別定有明文。次按事
    實之認定，應憑證據，如未能發現相當證據，或證據不足以
    證明，自不能以推測或擬制之方法，以為裁判基礎；又認定
    不利於被告之事實，須依積極證據，苟積極證據不足為不利
    於被告事實之認定時，即應為有利於被告之認定，更不必有
    何有利之證據；又刑事訴訟上證明之資料，無論其為直接或
    間接證據，均須達於通常一般之人均不致有所懷疑，而得確
    信其為真實之程度，始得據為有罪之認定，若其關於被告是
    否犯罪之證明未能達此程度，而有合理性懷疑之存在，致使
    無從形成有罪之確信，根據「罪證有疑，利於被告」之證據
    法則，即不得遽為不利被告之認定，有最高法院40年台上字
    第86號、30年上字第816號、76 年度台上字第4986號判例意
    旨可資參照。且「罪疑惟輕」、「無罪推定」原本即為刑事
    訴訟法之大原則，尤其晚近刑事訴訟制度與憲法保障人權思
    想相結合下，該二原則益形重要，此由最高法院於90年9月4
    日以90年度第7次刑事庭會議決議25年上字第3706號判例已
    不再援用（按該判例之要旨為：審理事實之法院，對於被告
    之犯罪證據，應從各方面詳予調查，以期發現真實，苟非調
    查之途徑已窮，而被告之犯罪嫌疑仍屬不能證明，要難遽為
    無罪之判斷），亦見其端倪。
四、經查：
  (一)本件係台北「成仔」之人於93年7月20日下午某時許，將第
    二級毒品MDMA共計5,550顆（分裝於12只夾鏈袋內，藏置於1
    只手提紙盒內），至台北市○○路之「空軍一號遊覽公司」
    承德站，將前開裝有第二級毒品之手提紙盒交由不知情之空
    軍一號遊覽公司人員，表示欲托運該手提紙盒到高雄市○○
    ○路242號之「空軍一號遊覽公司」高雄站，並註明領貨人
    為「徐盟峰」，證人徐盟峰即於同日下午9時5分許自台北松
    山機場搭乘立榮航空公司之班機至高雄市，嗣於同日晚上11
    時30分許，徐盟峰至「空軍一號遊覽公司」高雄站欲提領上
    開手提紙盒時，為警當場查獲，業據證人徐盟峰供明在卷，
    並有現場查獲照片10張在卷可稽，而扣案手提紙盒內之物品
    ，乃分裝於12只夾鏈袋內之第二級毒品MDMA5,550顆（驗前
    含外包裝袋重1567.87公克，驗後合計淨重1541.95公克），
    有內政部警政署刑事警察局93年9月20日刑鑑字第093015752
    0號鑑定通知書1紙附卷可稽，證人徐盟峰因上開運輸第二級
    毒品MDMA犯行，業經原審法院以93年度訴字第2377 號判決
    ，判處有期徒刑11年，經上訴後由本院以94年度上訴字第
    176號撤銷改判有期徒刑10年確定在案，亦有前開刑事判決
    書2份在卷可佐，是此部分事實應堪認定。
  (二)據證人徐盟峰於偵查中結證稱：「（問：毒品是何人從北部
    寄來高雄叫你去領?）是阿成叫我去領的」「 (問：提示卷
    附P31甲○○照片，此人是否阿成?) 不是，我可以確定」「
    （問：何人叫你運送毒品?）我自己運的」「問：領毒品何
    用？）要賣給阿成，1顆賣110元或120元」等語（見他字第
    3587號卷第34頁、56頁），於原審亦結證稱：「（問：你講
    的台北的成仔是否和在庭的被告阿成是不一樣的人？）是」
    「（問：台北的成仔你是否見過他？）見過，他大概二、三
    十歲，比我矮一點，我有180公分」「（問：本案發生之前
    ，你有無見過被告？）見過，在朋友家、ＫＴＶ」「（問：
    台北的成仔是否說這批毒品是要賣給在庭的被告？）是在庭
    的被告直接聯絡我要毒品，我聯絡台北的成仔，台北的成仔
    寄下來，我下來拿給在庭的被告阿成」「（檢察官問：是誰
    告訴你去哪裡領毒品？）是台北的成仔」等語（見原審95年
    11月1日審判筆錄），均證述係台北的成仔囑託其自台北運
    送該批毒品到高雄販賣予被告阿成，且證人徐盟峰與被告「
    阿成」於93年7 月19日凌晨零時55分許，為警監察之通訊內
    容如下：
    A:喂? （證人徐盟峰）
    B:喂，嗯。（被告阿成）
    A:我剛才去找我朋友啦齁。
    B:嗯。
    A:他說剩五千五百塊而已。
    B:好阿，好阿。
    A:總共。
    B:都給我阿，都給我阿。
    A:總共喔，阿他說可能這一陣子，要先沒有。
    B:阿?
    A:我說那個沒了之後，這陣子要先休息一陣。
    B:好阿，都給我阿，都給我阿。
    A:阿他說那個頂多補五十瑰而已阿。
    B:阿?
    A:他說你說七十塊那個阿。
    B:喔，補五十塊是不是?
    A:對阿。
    B:好阿，補五十塊，其他算我的。
    A:對阿。
    B:嗯，阿那個不要再少了呢。
    A:他是說沒有，因為我之前出給人家一萬塊也是都沒有少阿。
    B:真的喔?
    A:真的，對阿。
    B:好啦，不然下次他點我在旁邊看好了，對阿，抱歉呢。
    A:不會啦，不會啦，不會啦。
    B:嗯。
    A:那他是，那禮拜，那你要盡量快一點喔，因為我是叫他...
    B:這兩天嘛，就兩天阿。
    A:就最晚禮拜二嘛。
    B:對阿，對阿，對阿。
    A:齁？
    B:OK啦。
    A:好，好。
    B:OK啦。
    於同年7 月20日清晨4 時22分許，證人徐盟峰與被告「阿成
    」為警監察之通訊內容如下：
    B:喂?
    A:喂?
    B:阿你那個，明天要拿多少阿。
    A:我全部都留給你了阿，我有跟我朋友講。
    B:喔，阿是多少?
    A:阿?
    B:是多少，全部那邊有多少?
    A:125阿。
    B:阿，我說有多少阿。
    A:五千五阿。
    B:喔，阿上次那五十有補齁?
    A:有阿。
    B:有啦齁，OK，好。
    A:也都沒有，台北也都缺啦。
    B:OK，好好好。
    A:我那一天就跟他訂了阿，我剛有問他，他說有留著阿。
    B:OK啦，好。
    A:我有跟他說這是長期配合的阿。
    B:好: 那我明天等你消息啦。
    A:就等於今天晚上嘛。
    B:嗯，對。
    A:我會坐飛機下去阿，你來帶我。
    B:好好好。
    A:好不好?
    B:好。
    A:好。OK。
    B:好，掰掰。
    均係證人徐盟峰與被告「阿成」談論購買毒品交易之過程，
    並無針對運輸毒品事件之內容，被告亦無請證人徐盟峰運送
    毒品下來高雄。
  (三)被告於本院審理時供稱：「（我和徐盟峰）是普通朋友，那
    時後我和朋友在聊天時，我說徐盟峰有搖頭丸，我的朋友要
    我引薦他們認識」「是我朋友要跟他買（毒品）」「他們還
    沒談到數量和價錢，也還沒見到面，如果要買很多的話，應
    該是要販賣」等語（見本院96年6 月26日審判筆錄），否認
    有向徐盟峰購買毒品，惟由上開徐盟峰與被告於93年7 月19
    日及20日之通話紀錄，有談論毒品交易之過程，已如前述，
    且證人徐盟峰於偵查亦明確證稱：我運送毒品是要以1 顆
    110 元或120 元賣給被告等語，已見被告前述所供係避重就
    輕之詞，況被告曾於94年1 月25日開車搭載證人翁于婷前往
    台灣高雄看守所探視證人徐盟峰，並委由證人翁于婷轉知證
    人徐盟峰，其會按月固定寄錢給證人徐盟峰，要求證人徐盟
    峰不要亂講話，此由證人翁于婷於偵查中證稱：我有二位乾
    哥哥，一個叫阿成，一個叫小楊，阿成姓名不知道，小楊叫
    楊坤祥，94年1 月25日是阿成開車載我去看守所探監看證人
    徐盟峰，阿成叫我傳話給證人徐盟峰說會定期拿8 千或1 萬
    元給他，叫證人徐盟峰不要亂講話，卷附甲○○照片之人就
    是阿成，他在做銀行貸款等語（93年度他字第3587號卷第66
    、67 頁） ，復於原審結證稱：94年1 月25日是被告開車載
    我前往看守所探視證人徐盟峰，在此之前我並不認識徐盟峰
    ，被告當時有給我1 張紙條，叫我照紙條上之記載轉述予證
    人徐盟峰知悉，該紙條上大概之內容即為探監譯文所載之「
    『然後發生這種事情大家都很難過啦！然後…東西是誰要給
    誰的應該很清楚啊！對啊！然後…身為朋友的立場我們也感
    到很難過啊！』、『對，然後以後每個月…每個月月底的時
    候，我都會固定…１萬以內的錢來給你啦！就是每個月月底
    我都會寄錢給你。』、『每個月月底我們都會寄錢給你。」
    「對，然後…可是希望…就是不要再這樣子亂講話，不然我
    沒有辦法再幫你了，你懂我意思嗎？』、『啊你有沒有缺什
    麼東西？』、『你錢的事情不用擔心啦！我們固定每個月都
    會寄錢給你。』、『然後你之前欠我們的錢都算了，不用還
    也沒關係！』、『他是說不用了啦！』、『會啦！我們會幫
    你的啦！』、『嗯！會啦！這個我們會幫你啦！』」等之意
    思，伊係稱呼被告為「阿成」等語（見原審95年11月1 日審
    理筆錄）可證，雖被告於審理中僅表示其委由證人翁于婷前
    往探監時係轉達若能力好時，會偶而幫證人徐盟峰寄點吃的
    東西云云（見同上筆錄），然證人翁于婷為被告委託前往探
    視證人徐盟峰者，自無故為不利於被告證詞之理，且證人翁
    于婷前開證述與證人徐盟峰所證稱「阿成」委由證人翁于婷
    探監之目的即是不要供出「阿成」之真實身分，主要探監內
    容已忘記，但看守所有錄音存證之情節相符（見同上筆錄）
    ，是證人翁于婷前開證言自堪信為真實，則被告辯稱並未表
    示要固定給證人徐盟峰錢款云云，自屬卸責之詞，難以採信
    ，被告與證人徐盟峰非親非故，若被告僅係因在所內勒戒時
    遇見證人徐盟峰，單純為幫助證人徐盟峰在監所內之生活，
    衡情其僅需偶爾探視證人徐盟峰，並幫助補充所內所需物品
    即為已足，並無須甫於94年1 月13日勒戒完畢釋放出所（有
    被告臺灣高等法院在監在押全國紀錄表1 份在卷可稽），迅
    即委託證人翁于婷前往探視，並要證人翁于婷傳話表示免除
    證人徐盟峰之負債，及每月固定匯寄現款之理，且依前開證
    人翁于婷對證人徐盟峰所言「發生這種事情大家都很難過啦
    ！然後…東西是誰要給誰的應該很清楚啊！對啊！然後…身
    為朋友的立場我們也感到很難過啊！」「…可是希望…就是
    不要再這樣子亂講話，不然我沒有辦法再幫你了，你懂我意
    思嗎」觀之，被告免除證人徐盟峰之債務及固定匯款之舉，
    顯係交換證人徐盟峰不要供出其有涉嫌欲販入毒品之代價，
    非如被告所辯僅係單純幫助證人徐盟峰，至堪認定；則證人
    徐盟峰證稱係台北「成仔」托運毒品，並非被告，我是要拿
    毒品給「阿成」即被告等語，核與事實相符，顯見自台北托
    運上開毒品者應即為台北「成仔」而非被告，被告係欲自台
    北「成仔」所託運之徐盟峰處取得上開毒品，系爭第二級毒
    品既由證人徐盟峰運送途中即為警查獲，被告顯未取得該毒
    品之支配權，自難令其負運輸第二級毒品罪責。
  (四)綜上所述，本件公訴人認被告涉犯運輸第二級毒品罪嫌，所
    憑證據，未輔以任何獨立性證據，資為補強至通常一般人均
    不至於有所懷疑，並得確信為真實之程度，復查無其他積極
    證據足認被告有何公訴人所指之犯行，揆諸首揭法條及判例
    說明，要屬不能證明被告犯罪。
五、原審未為詳察，遽為被告甲○○科刑之判決，尚有未恰，被
    告執此聲明上訴，指摘原判決不當，為有理由，應由本院將
    原判決予以撤銷改判，另為被告甲○○無罪之諭知。
六、至被告甲○○是否涉犯毒品危害防制條例第4 條第六項、第
    2 項之意圖營利販賣第二級毒品而販入未遂罪嫌部分，因未
    經起訴，本院不得實體審究，應另移檢察官偵辦。
據上論結，應依刑事訴訟法第369條第1項前段、第364條、第301
第1項，判決如主文。
本案經檢察官彭南雄到庭執行職務。
中　　華　　民　　國　　96　　年　　7　　月　10　　　日
                  刑事第七庭    審判長法  官  莊飛宗
                                      法  官  邱明弘
                                      法  官  黃憲文
以上正本證明與原本無異。
如不服本判決應於收受本判決後10日內向本院提出上訴書狀，其
未敘述上訴理由者，並得於提起上訴後10日內向本院補提理由書
狀（均須按他造當事人之人數附繕本）「切勿逕送上級法院」。
中　　華　　民　　國　　96　　年　　7　　月　11　　　日
　　　　　　　　　　　　　　　　　　　書記官  施耀程
